【裁判字號】    89,易,405
【裁判日期】    920717
【裁判案由】    竊盜
【裁判全文】
臺灣嘉義地方法院刑事判決                          八十九年度易字第四五號
    公  訴  人  臺灣嘉義地方法院檢察署檢察官
    被      告  丙○○
    指定辯護人  本院公設辯護人戊○○
    輔  佐  人  丁○○
右列被告因竊盜案件，經檢察官提起公訴（八十九年度偵字第二六四０號），本院判
決如左：
    主  文
丙○○無罪。
    理  由
一、公訴意旨略以：被告丙○○意圖為自己不法所有，於民國八十九年四月二十一日
    凌晨一時三十五分許，至嘉義縣六腳鄉六合國中二年二班教室，踰越教室之窗戶
    入其內，並打開教室內鐵櫃尋找財物，尚未得手之際，即為保全人員發現送警查
    辦，因認被告丙○○涉有刑法第三百二十一條第二項、同條第一項之加重竊盜未
    遂犯行等語。
二、按犯罪事實應依證據認定之，無證據不得推定其犯罪事實；不能證明被告犯罪者
    ，應諭知無罪之判決，刑事訴訟法第一百五十四條、第三百零一條第一項分別定
    有明文，因此，被告否認犯罪事實所持之辯解，縱屬不能成立，仍非有積極證據
    足以證明其犯罪行為，不能遽為有罪之認定（三十年上字第一八三一）。另按告
    。又按刑法上之竊盜罪，須意圖為自己不法之所有，而取他人之物為其成立要件
    ，若欠缺此一意思要件，要難認為構成刑法上之竊盜罪（最高法院二十三年上字
    第一八九二號判例意旨參照）。再按認定不利於被告之事實，須依積極證據，苟
    積極證據不足為不利於被告事實之認定時，即應為有利於被告之認定，更不必有
    何有利之證據；認定犯罪事實所憑之證據，雖不以直接證據為限，間接證據亦包
    括在內，然而無論直接或間接證據，其為訴訟上之證明，須於通常一般之人均不
    致有所懷疑，而得確信為真實之程度者，始得據為有罪之認定，倘其證明尚未達
    於此一程度，而有合理性懷疑存在時，即不得遽為被告犯罪之認定（最高法院三
    十年上字第八一六號、七十六年台上字第四九八六號判例意旨參照）
三、本件公訴人認被告丙○○涉有加重竊盜未遂罪嫌，無非係以證人乙○○之證詞及
    被告辯稱其當時要至教室看書，然未開燈為依據。訊據被告固坦承於上開時、地
    爬窗進入前開教室，為保全人員查獲之事實，惟堅決否認有何竊盜犯行，並辯稱
    ：其當時係要到教室看書，並不是要偷東西等語，經查：
  （一）證人即六合國中保全人員乙○○於警訊及本院審理時證稱：其到達教室時，
        後門（木門）遭破壞，教室未開燈，很暗，經其拿手電筒探頭往內看，發現
        有黑影，躲在教室後面，其即大聲制止該男子即被告，並叫被告向前走，被
        告表示由窗戶進來要看書，當時被告手上拿著一本書，教室鐵櫃的門開著，
        但未見到被告打開鐵櫃，也未見到被告破壞門鎖等語（見警卷第五至六頁、
        本院卷第一０至一二頁）；而證人即六合國中職員甲○○於警訊及本院審理
        時均證稱：係保全人員通知其到場，經清點後發現並教室內財物未短少等語
        （見警卷第五至六頁、本院卷第一三至一四頁），足見由證人乙○○、甲○
        ○之證言，並無法證明被告丙○○涉有竊盜犯行。
  （二）雖被告曾於警訊時供稱：其因好奇打開鐵櫃，並有現場照片一張在卷可稽（
        見警卷第八頁）；然被告於警訊時亦供稱：係因好奇而為，否認有竊盜之故
        意（見警卷第一至二頁），惟其於本院審理時否認有打開鐵櫃之行為（見本
        院卷第七七頁），且證人乙○○亦證稱：未見到被告打開鐵櫃等語，是被告
        是否確有打開鐵櫃之行為，並非無疑。
  （三）被告為一精神分裂症患者，領有中度精神病之身心障礙手冊，此有身心障礙
        手冊及全民健康保險重大傷病證明申請書影本各一份在卷可稽（見本院卷第
        一七至一八頁），而被告經本院送請行政院衛生署嘉義醫院進行鑑定之結果
        ，亦認被告係一慢性精神分裂症病人，呈現明顯之精神病症狀，且個人功能
        已呈退化，人格頹廢，對外界之知覺、理會、判斷等能力皆明顯受損而低於
        常人，故不論被告入侵教室之動機為何，其犯案時之精神狀態應達精神耗弱
        之程度，此有行政院衛生署嘉義醫院鑑定報告在卷可稽（見本院卷第二四頁
        ），足見被告確為一精神病患，其對於外界事務認知顯然低於常人，因此，
        公訴人以被告辯稱至教室看書，但實際上教室未開燈與常理有違，進而推論
        被告之辯解不可採，顯未慮及被告個人之精神狀況，而以常人之狀況推論被
        告個人主觀意思，尚嫌速斷。
  （四）輔佐人即被告胞姐丁○○於本院審理時陳稱：被告一直很喜歡讀書，精神又
        有問題，平時常晚上出去走，且都是去學校等語（見本院卷第一二頁、第七
        八頁），而上開精神鑑定報告亦敘明被告於國小、國中就讀時，成績良好，
        進入新竹之竹南高中後，成績不佳，後轉讀大華工專，因精神病發，所以只
        念到三年級肄業之等情，足見被告內心對於至學校唸書有深刻之印象與懷念
        ，從而被告辯稱：其至教室係為唸書，並非竊盜等語，應屬可採。
四、綜上所述，本件被告之辯解雖與常情有違，然公訴人未慮及被告為一精神病患，
    顯難以常人之狀況推斷其主觀之意思，且由現場證人乙○○所言，亦難認被告確
    已著手竊盜之行為，況且依據輔佐人所述被告成長過程、發病史及上開精神鑑定
    報告之內容，亦堪認被告之辯解為可採。此外，復查無其他積極證據足資證明被
    告確有公訴人所指之加重竊盜未遂犯行，揆諸前開說明，應認本件不能證明被告
    犯罪，爰依法諭知無罪之判決。
據上論斷，應依刑事訴訟法第三百零一條第一項，判決如主文。
本案經檢察官周欣潔到庭執行職務
中      華      民      國    九十二    年      七      月     十七     日
                              臺灣嘉義地方法院刑事第二庭
                                  審判長  法  官  蔡虔霖
                                          法  官  廖政勝
                                          法  官  林坤志
右正本證明與原本無異。
如不服本判決，應於判決送達後十日內向本院提出上訴狀( 應附繕本 )。告訴人或被
害人如對於本判決不服者，應具備理由請求檢察官上訴，其上訴期間之計算係以檢察
官收受判決正本之日期為準。
中      華      民      國    九十二   年      七      月    十七       日
                                          書記官  李子英


司法院資訊處製作；財團法人民間司法改革基金會備份。
